最高法院刑事判決　　　　　　　　　　　　　　　九十一年度台上字第五九四七號
　　上訴人　台灣高等法院檢察署檢察官
　　被　告　甲○○
右上訴人因被告偽造文書案件，不服台灣高等法院中華民國八十九年七月十八日第二
審判決（八十九年度上訴字第一０六八號，起訴案號：台灣板橋地方法院檢察署八十
七年度偵字第一九四九七號），提起上訴，本院判決如左：
    主  文
原判決關於謝孟時部分撤銷，發回台灣高等法院。
    理  由
本件原判決認定被告甲○○於民國八十六年間，受僱於台北縣永和市東進營造有限公
司（下稱東進公司），在該公司所承包之台北縣汐止鎮樟樹國民中學新建工程之模板
工程部分，負責代僱工人及發放工資等職務。告訴人饒圓貴僅於同年二、三月間在該
工地工作，領取工資新台幣（下同）九萬元，乃被告利用東進公司不知情之會計連寶
珠，於其業務上製作之「各類所得扣繳暨免扣繳憑單」等文書上，虛偽記載饒圓貴自
八十六年一月至十二月共領取薪資二十萬元等不實事項，持向財政部台灣省北區國稅
局申報營利事業所得稅，足以生損害於稅捐稽徵機關對於稅捐稽徵之正確性及饒圓貴
等情。因而撤銷第一審關於諭知被告無罪部分之判決，改判論處被告行使從事業務之
人，明知為不實之事項，而登載於其業務上作成之文書，足以生損害於公眾及他人罪
刑。固非無見。
惟查：(一)依起訴書記載之犯罪事實，係以被告利用東進公司不知情之員工，偽造饒圓
貴之「薪（工）資表具領清冊」，再由該公司負責人林昭助據以製作「各類所得扣繳
暨免扣繳憑單」，向稅捐稽徵機關申報八十六年度營利事業所得稅等情；並認被告除
涉犯稅捐稽徵法第四十一條詐術逃漏稅捐罪嫌外，在方法結果上，又犯刑法第二百十
六條、第二百十條之行使偽造私文書罪嫌。乃原判決對於被告有無偽造該「薪（工）
資表具領清冊」？何以不成立偽造私文書罪？未置一詞說明論斷，難謂無已受請求之
事項未予判決之違誤。(二)本件第一審法院判決後，檢察官於八十九年二月二日就第一
審判決關於被告部分提起第二審上訴（見原審卷第十三頁）；而依送達證書所示，檢
察官加蓋其收受第一審判決之戳記日期為「1.」，但送達人於「送達時間」欄加
蓋之戳記日期則為「1.18.」，其中「」字樣上復劃線刪除，改為「」（見第一
審卷第二二九頁），兩者不相一致。倘送達人記載之送達時間無誤，則檢察官提起第
二審上訴似已逾法定之上訴期間，究竟何者為是？原審未進一步加以調查，遽為實體
上之判決，併有可議。上訴意旨指摘原判決關於被告部分違背法令，尚非全無理由，
應認此部分之原判決有撤銷發回更審之原因。
據上論結，應依刑事訴訟法第三百九十七條、第四百零一條，判決如主文。
中      華      民      國    九十一    年      十      月    二十四    日
                              最高法院刑事第四庭
                                  審判長法官  黃  正  興
                                        法官  劉  介  民
                                        法官  陳  東  誥
                                        法官  白  文  漳
                                        法官  孫  增  同
      右正本證明與原本無異
                                              書  記  官
中      華      民      國    九十一    年      十      月    二十八    日
